【裁判字號】    91,訴,1289
【裁判日期】    920415
【裁判案由】    返還不當得利
【裁判全文】
臺灣高雄地方法院民事判決                  九十一年度訴字第一二八九號
    原      告  甲○○
                丙○○
                丁○○
    訴訟代理人  陳清郎  律師
    複  代理人  呂郁斌  律師
    被      告  乙○○    住高.
                戊○○    住  .
    右  二  人
    訴訟代理人  周元培  律師
                周村來  律師
右當事人間返還不當得利事件，本院判決如左：
    主    文
被告乙○○應給付原告甲○○新台幣參拾萬柒仟肆佰參拾壹元、給付原告丙○○新台
幣壹拾柒萬壹仟柒佰玖拾陸元、給付原告丁○○新台幣壹拾參萬伍仟陸佰參拾伍元及
均自民國九十一年五月十日起至清償日止，按年息百分之五計算之利息。
被告乙○○應自民國九十一年五月一日起至遷讓高雄市鹽埕區○○○路一四四之一號
一樓之日止，按月分別給付原告甲○○、丁○○各新台幣肆仟玖佰肆拾壹元。
被告戊○○應給付原告甲○○新台幣參拾玖萬壹仟肆佰捌拾貳元、原告丙○○新台幣
壹拾伍萬肆仟貳佰貳拾元、原告丁○○新台幣貳拾參萬柒仟貳佰陸拾貳元，及均自民
國九十一年五月十日起至清償日止按年息百分之五計算之利息。
原告其餘請求駁回。
訴訟費用由原告甲○○負擔百分之七；原告負擔丁○○負擔百分之六；原告丙○○負
擔百分之一；其餘由被告共同負擔。
    事    實
甲、原告方面：
  一、聲明：
〈一〉被告乙○○應給付原告甲○○新台幣〈下同〉三十萬七千四百三十一元，原告
      丙○○十七萬一千七百九十六元，原告丁○○十三萬五千六百三十五元，及均
      自起訴狀繕本送達翌日起至清償日止，按年息百分之五計算之利息。被告乙○○並自民國九十一年五月一日起至遷讓高雄市鹽埕區○○○路一四四之一號一
      樓之日止，按月分別給付原告甲○○、丁○○各四千九百四十一元。
〈二〉被告戊○○應給付原告甲○○四十三萬零三百七十一元、原告丙○○十五萬五
      千四百一十二元、原告丁○○二十七萬四千九百五十八元，及均自起訴狀繕本
      送達翌日起至清償日止，按年息百分之五計算之利息。
三〉訴訟費用由被告等負擔。
  二、陳述：
〈一〉緣坐落高雄市○○區○○段六二六、六二七地號土地上建物，門牌高雄市鹽埕
      區○○○路一四四之一號〈建號：鹽埕區○○段一三一號〉及坐落同段六二八
      、六二九地號土地上之建物，門牌高雄市鹽埕區○○○路一四四號〈建號：鹽
      埕區○○段一三０號〉均係鋼筋混凝土造之五層樓建物，原所有權人係原告甲○○、丙○○及被告戊○○三人依應有部分各三分之一，保持共有，嗣於民國
      八十九年一月七日原告丙○○將其應有部分三分之一全部贈與原告丁○○，並
      於八十九年二月一日辦理所有權移轉登記，有土地及建物謄本可稽。詎被告乙○○自七十三年間起無權占用高雄市○○○路一四四之一號建物一樓經營「世
      大藝品銀樓」，嗣經最高法院八十三年度台上字第二０六一號判決被告乙○○
      無權占用而告確定，有判決書可稽，然被告乙○○均拒不搬遷，迄今仍占用而
      經營「世大藝品銀樓」，有照片及保單可稽。被告戊○○及訴外人葉清祿二人
      未經原告等同意，竟於八十七年十二月十六日私自將高雄市○○○路一四四號
      建物一樓出租予訴外人震旦行股份有限公司〈下稱震旦行〉營業，租期自八十
      八年一月一日起至九十三年十二月三十一日止，租金係自八十八年一月一日起
      至九十年十二月三十一日止，每月租金三萬八千八百八十九元，第四年起租金
      每二年調整百分之八，有鈞院九十年度雄簡字第八九八號民事判決確定及房屋
      租賃契約書可稽。
〈二〉按「無法律上之原因而受利益，致他人受損害者應返還其利益」民法第一百
      七十九條定有明文。又．．．．，無權占有他人土地，可能獲得相當於租金
      之利益為社會通常之觀念，．．．．」；民法第八百一十八條所定「各共有人
      按其應有部分，對於共有物之全部，有使用收益之權。係指各共有人，得就共
      有物全部，於無害他共有人之權利限度內，可按其應有部分，行使用益權而言
      ，故共有人如逾越其應有部分之範圍使用收益時，即係超越其權利範圍而為使
      用收益，其所受超過利益，要難謂非不當得利」，最高法院六十一年台上字第
      一六九五號、五十五台上字第一九四九號分別著有判例可稽；另土地法第九十
      七條第一項規定「城市地方房屋之租金，以不超過土地及其建築物申報總價年
      息百分之十為限」。查本件被告乙○○無權占用前開建物之一樓經營「世大藝
      品銀樓」，被告戊○○未經全體共有人同意而占用共有建物特定部分，致原告
      無法按應有部分行使權利，被告等均獲有相當於租金之不當得利，原告等自得
      依不當得利之法律關係請求被告等返還無權占用或超過應有部分得使用權利範
      圍之相當於租金額之利益。
〈三〉次按被告乙○○占用七賢三路一四四之一號一樓經營「世大藝品銀樓」，該鹽
      中段六二六、六二七地號土地，自八十六年六月一日起至九十一年四月三十日
      止，申報地價分別係每平方公尺四萬四千九百四十四元〈八十五年度〉、每平
      方公尺四萬七千零三元〈八十六年度〉、每平方公尺四萬七千零三元〈八十七
      年度〉、每平方公尺四萬七千零三元〈八十八年度〉、每平方公尺四萬三千一
      百四十一元〈八十九年度〉、每平方公尺四萬三千一百四十一元〈九十年度〉
    ，建物之申報現值於八十六年係六十五萬八千六百元、八十七年係六十五萬元
      、八十八年係六十四萬一千三百元、八十九年係六十三萬二千七百元、九十年
      係六十二萬四千元九十一年係六十一萬五千四百元，有地價謄本及稅捐稽徵
      處鹽埕分處函可稽，以被告乙○○占用一樓三十九點三九平方公尺計算，相當
      於租金之損害為九十二萬二千二百九十四元，原告甲○○係應有部分三分之一
      ，原告丙○○自八十六年六月一日起至八十九年一月三十一日止係應有部分三
      分之一，原告丁○○自八十九年二月一日起經由丙○○贈與全部之應有部分，
      是以，被告乙○○應給付原告甲○○三十萬七千四百三十一元、給付原告丙○○十七萬一千七百九十六元、給付原告丁○○十三萬五千六百三十五元。另被
      告戊○○未經全體共有人同意共同將高雄市○○○路一四四號一樓出租予訴外
      人震旦行，訴外人震旦行於九十一年三月三十一日始遷離該建物，被告戊○○
      取得租金共計一百五十二萬六千零四元〈計算方式：38,889×36 + 38,889 ×
      108/100×3  =1,526,004元〉，此有房屋租賃契約書可稽，然被告戊○○之應
      有部分僅三分之一，所受利益應係五十萬八千六百六十八元，是以被告戊○○
      應將超越應有部分之利益一百零一萬七千三百三十六元返還予原告等，是以被
      告戊○○應給付原告甲○○五十萬八千六百六十八元、給付原告丙○○十六萬
      八千五百一十九元、給付原告丁○○三十四萬零一百四十九元。
〈四〉前開二建物係毗鄰，均屬店面商業之用，雖國內景氣略為低迷，惟該地段仍屬
      較繁榮且商機優於其他地段，因此七賢三路一四四號之一樓〈面積二十八點四
      七平方公尺〉出租予訴外人「震旦行」，仍以每月租金三萬八千八百八十九元
      計之，且自第四年起租金每二年調整百分之八，有租賃契約書在卷可稽，而七
      賢三路一四四之一號的一樓〈面積三十九點三九平方公尺〉為被告乙○○無權
      占用經營「世大藝品銀樓」，原告起訴狀就被告乙○○占用部分之租金計算方
      式係以土地法第九十七條為據，自八十六年六月一日起至九十一年四月三十日
      止五年之平均年租係十八萬四千四百五十八元，相當於月租僅一萬五千三百七
      十二元，核與毗鄰七賢三路一四四號出租予訴外人「震旦行」之租金相較，顯
      屬過低，是以原告以該年息百分之十計算之租金，並無過高，況且前開建物坐
      落之二筆土地，被告戊○○並無應有部分，原告等於計算時，亦以三分之一計
      之，均屬有利被告。另訴外人「震旦行」係承租七賢三路一四四號一樓之建物
      ，並有約定租金，而該建物係由兩造各應有部分三分之一，自無以土地法第九
      十七條租金之計算而以土地及房屋申報地價為計算標準，被告就此顯有誤
      解。
〈五〉又前開二建物係原告甲○○之母陳柯著及其夫葉水木出資興建，葉水木嗣後向
      陳柯著購買應有部分，於六十二年一月四日辦理所有權第一次登記，以妻原告
      甲○○之名義登記應有部分三分之一，葉水木之兄葉水福於五十四年三月六日
      死亡，戊○○之父葉清祿因違反國家總動員法而在監服刑，葉水木因上述原因
      而將應有部分三分之一贈與葉水福之長子丙○○，另三分之一贈與葉清祿之長
      子戊○○，並辦理登記，因此被告戊○○於成年以前〈即民國七十六年〉之系
      爭建物之地價稅及房屋稅均由原告甲○○繳納，民國七十六年以後，原告甲○○等均係自行繳納，原告丁○○取得所有權之前，亦自行繳清所有稅款，此有
      地價稅及房屋稅之繳款書可稽，被告等徒托空言，原告等自予以否認，被告等
      就此自應負代原告等繳納地價稅及房屋稅之舉證責任，始有主張抵銷之情。
〈六〉被告戊○○自承就七賢三路一四四之一號一樓出租予訴外人「震旦行」而收取
      自八十八年一月一日起至九十年十二月三十一日止之租金共計一百四十萬零四
      元〈計算公式：38,889×36=1,400,004元〉，被告戊○○因租賃所得而支出之
      稅金十萬八千八百九十二元，此為原告等不爭執，是以被告戊○○因此獲取之
      利益為一百二十九萬一千一百一十二元，是以被告戊○○應給付與原告等之利
      益，原告等予以減縮合計為八十六萬零七百四十一元，至於被告戊○○主張與
      訴外人「震旦行」間違約而需賠償二十二萬二千九百五十七元應予扣除云云，
      此部分係可歸責於被告戊○○，被告戊○○明知無權代原告等出租一事，且嗣
      後原告等得知後，仍秉持圓滿處理與訴外人「震旦行」之租賃契約之事，惟被
      告戊○○一方執意不肯處理，顯見被告戊○○一方之惡意受領，至為明確，是
      以就此部分，核與本件無關，自無予以扣除之情。
  三、證據：提出土地及建物謄本正本七件、最高法院八十三年度台上字第二０六一
            號判決、照片三張、保單影本一張、九十年度雄簡字第八九八號民事判
            決及確定證明書影本各一件、房屋租賃契約書影本一件、地價謄本正本
            四件、高雄市稅捐稽徵處鹽埕分處函正本一件及附表一件〈計算方式〉
            為證。
乙、被告方面：
  一、聲明：
〈一〉原告之訴駁回。
〈二〉訴訟費用由原告負擔。
  二、陳述：
〈一〉就高雄市鹽埕區○○○路144之1號建物部分：
    (1)「城市地方房屋之租金，以不超過土地及其建築物申報地價年息百分之十為限
      」土地法第九十七條第一項定有明文。惟所謂土地價額，係以法定地價為準，
      土地法施行法第二十五條亦有規定，而法定地價，依土地法第一百四十八條規
      定，係土地所有人依該法規定所申報之地價，則依此計收租金之規定，於不當
      得利事件固非可當然一體適用，然非不可據以為計算不當得利損害金之標準。
      又所謂年息百分之十為限，乃指基地租金之最高限額而言，並非必須照申報價
      額年息百分之十計算之，且尚須斟酌基地之位置、工商繁榮程度、使用人利用
      基地之經濟價值、所受利益，彼等關係及社會感情等情事，以為決定。對照本
      件，系爭建物由土地謄本可知，均係超過三十年之建物，建物本身老舊，而被
      告僅占有系爭建物之五分之一亦為原告所不爭執，且系爭建物雖面向馬路，但
      鹽埕區之繁榮程度早已衰退，週邊商業之經營早已萎縮，亦為不爭之事實，加
      上近年來景氣低迷，早已因產業外移及景氣低迷之影響，致被告所經營之消費
      性事業，獲利大減，幾無生存之空間，原告所主張以年息百分之十計算之租金
      ，顯然過高，應以百分之三以下，甚至更低，始為適宜。
     (2)另原告於起訴狀附表之計算公式，未將土地部分原告僅擁有系爭土地之二分
       之一所有權之情形計入，亦為未洽，蓋土地法第九十七條租金之計算係以「
       土地及房屋」申報地價為計算標準，惟由原告丁○○僅占有系爭土地之二分
       之一，換言之，被告就系爭土地占有二分之一並非無權占有，原告自應於計
       算租金時將此部分剔除。
     (3)況按「二人互負債務，而其給付種類相同，並均屆清償期者，各得以其債務
     與他方債務互為抵銷」民法第三百三十四條第一項定有明文。對照本件，系
       爭建物雖係原告甲○○、丙○○及被告戊○○三人所共有，而系爭建物之地
       價稅及房屋稅自民國六十七年起，均係由被告所繳納，因此系爭土地建物應
       繳稅地價單及房屋稅，就其數額之三分之二，被告主張抵銷。
〈二〉就高市鹽埕區144之1號建物部分：
  (1)系爭建物被告雖不否認係於八十八年一月一日至九十三年十二月三十一日出租
      於案外人震旦行，租金參萬捌仟捌佰捌拾玖元，惟震旦行於遷出系爭建物後，
      九十一年一月份至三月份之租金並未繳納，且發出向被告戊○○求償貳拾貳萬
      貳仟玖佰伍拾柒元之存證信函。另系爭建物出租之租賃所得，亦為被告所繳納
      ，此有繳納憑證可憑，被告共計繳納壹拾萬捌仟捌佰玖拾貳元，從而，被告就
      系爭建物出租所得之利益應為壹佰零陸萬捌仟壹佰伍拾伍元，〈其計算公式：
      38,889  ×36－222,957－108,892〉而非原告所主張之壹佰伍拾貳萬陸仟零肆
      元。且被告所應得之利益則為參拾伍萬陸仟零伍拾貳元，原告則應獲得柒拾壹
      萬貳仟壹佰零參元。
    (2) 再系爭建物之地價稅及房屋稅自七十六年起亦均由被告繳納，從而，系爭建
       物自七十六年至九十年起系爭建物應繳納地價稅及房屋稅總額三分之二部分
       ，被告仍同前援引民法第三百三十四條第一項主張抵銷。
    理    由
甲、程序方面：
    按訴狀送達後，原告不得將原訴變更或追加他訴。但請求之基礎事實同一者、擴
    張或減縮應受判決事項之聲明者，不在此限，民事訴訟法第二百五十五條第一項
    第二款、第三款分別定有明文。查本件原告訴之聲明第三項原請求被告戊○○應
    給付原告甲○○五十萬八千六百六十八元、給付原告丙○○十六萬八千五百一十
    九元、給付原告丁○○三十四萬零一百四十九元，嗣減縮為被告戊○○應給付原
    告甲○○四十三萬零三百七十一元、原告丙○○十五萬五千四百一十二元、原告
    丁○○二十七萬四千九百五十八元；又再請求之同一基礎事實下將訴之聲明第一
    項追加被告乙○○並自九十一年五月一日起至遷讓高雄市鹽埕區○○○路一四四
    之一號一樓之日止，按月分別給付原告甲○○、丁○○各四千九百四十一元，依
    前揭規定說明，自屬於法有據，應予准許，合先敘明。
乙、實體方面：
一、雙方不爭執之事實：
〈一〉坐落高雄市○○區○○段六二六、六二七地號土地上建物，門牌高雄市鹽埕區
      ○○○路一四四之一號〈建號：鹽埕區○○段一三一號〉及同段六二八、六二
      九地號土地上之建物，門牌高雄市鹽埕區○○○路一四四號〈建號：鹽埕區○○段一三０號〉原所有權人係原告甲○○、丙○○及被告戊○○三人依應有部
      分各三分之一保持共有，嗣於八十九年一月七日原告丙○○將其應有部分三分
      之一全部贈與原告丁○○，並於八十九年二月一日辦理所有權移轉登記。
〈二〉被告乙○○自七十三年間起在高雄市○○○路一四四之一號一樓經營「世大藝
      品銀樓」，經最高法院八十三年度台上字第二０六一號判決被告乙○○無權占
      用確定在案。
〈三〉被告戊○○及訴外人葉清祿二人在未經原告等之同意，於八十七年十二月十六
      日將高雄市○○○路一四四號一樓出租予訴外人震旦行營業，雙方約定租期自
      八十八年一月一日起至九十三年十二月三十一日止，每月租金三萬八千八百八
      十九元，第四年起租金每二年調整百分之八，嗣因原告甲○○、丁○○請求訴
      外人震旦行遷讓房屋事件，經本院九十年度雄簡字第八九八號民事判決原告甲○○、丁○○勝訴確定。
二、本件爭點：
〈一〉原告等得否請求被告乙○○返還相當租金之不當得利？得請求之數額各為多少
      ？
〈二〉原告得否以被告戊○○擅自將七賢三路一四四之一號一樓之共有物出租予訴外
      人震旦行而主張逾越其應有部分之範圍使用收益，請求返還不當得利？其得請
      求之數額各為多少？
三、本院判斷：
〈一〉按無法律上之原因而受利益，致他人受損害者，應返還其利益。雖有法律上之
      原因，而其後已不存在者，亦同。民法第一百七十九條定有明文，再依不當得
      利之法則請求返還不當得利，以無法律上之原因而受利益，致他人受有損害為
      其要件，故其得請求返還之範圍，應以對方所受之利益為度，非以請求人所受
      損害若干為準，無權占有他人土地，可能獲得相當於租金之利益為社會通常之
      觀念。查本件被告乙○○自七十三年起無權占用坐落高雄市○○區○○段六二
      六、六二七地號土地上建物即門牌高雄市鹽埕區○○○路一四四之一號一樓經
      營「世大藝品銀樓」之事實，為雙方所不爭執，且前經最高法院八十三年度台
      上字第二０六一號判決確定在案，有該案判決書一份在卷可稽，堪認為實在，
      被告乙○○既無權占有系爭建物，受有相當於租金之利益，自應將其利益返還
      予原告，是原告依此請求被告乙○○返還相當於租金之占有利益，即屬有據，
      應予准許。次按城市地方房屋之租金以不超過土地及其建築物申報總價額年息
      百分之十為限，土地法第九十七條第一項定有明文。所謂土地及建築物之總價
      額，依土地法施行法第二十五條規定，土地價額依法定地價；建築物價額則依
      該管市縣地政機關估定之價額而言。所謂法定地價，依土地法第一百四十八條
      規定，係土地所有權人依該法規定所申報之地價，至於共有土地之共有人持分
      多寡要與其上開核算租金之標準無涉。查本件被告乙○○無權占用系爭七賢三
      路一四四之一號一樓經營「世大藝品銀樓」已如前述，又查該鹽中段六二六、
      六二七地號土地，自八十六年六月一日起至九十一年四月三十日止，申報地價
      分別係每平方公尺四萬四千九百四十四元〈八十五年度〉、每平方公尺四萬七
      千零三元〈八十六年度〉、每平方公尺四萬七千零三元〈八十七年度〉、每平
      方公尺四萬七千零三元〈八十八年度〉、每平方公尺四萬三千一百四十一元〈
      八十九年度〉、每平方公尺四萬三千一百四十一元〈九十年度〉；而建物之申
      報現值於八十六年係六十五萬八千六百元、八十七年係六十五萬元、八十八年
      係六十四萬一千三百元、八十九年係六十三萬二千七百元、九十年係六十二萬
      四千元、九十一年係六十一萬五千四百元，分別有地價謄本及高雄市稅捐稽徵
      處鹽埕分處九十一年四月二十二日高市稽鹽財字第０九一０００九四一六號函
      可稽，原告請求以被告乙○○占用一樓之面積三十九點三九平方公尺〈鹽中段
      六二六、六二七地號土地，面積分別為四十四平方公尺、十五平方公尺合計為
      五十九平方公尺，見卷附建物登記謄本〉計算之，被告雖以按前開標準核計租
      金尚嫌過高云云置辯，惟如與比鄰之一四四號一樓出租予震旦行每月租金三萬
      八千八百八十九元相較下，原告之請求實屬合理，被告上揭抗辯應非可採，因
      此，此部份相當於租金之損害合計為九十二萬二千二百九十四元〈計算式詳見
      附表〉，次查原告甲○○應有部分三分之一；原告丙○○自八十六年六月一日
      起至八十九年一月三十一日止應有部分三分之一；原告丁○○自八十九年二月
      一日起經由丙○○贈與全部之應有部分，是以，原告請求被告乙○○應給付原
      告甲○○三十萬七千四百三十一元、給付原告丙○○十七萬一千七百九十六元
      、給付原告丁○○十三萬五千六百三十五元，為有理由，應予准許。末按所有
      人對於無權占有或侵奪其所有物者，得請求返還之，對於妨害其所有權者，得
      請求除去之。有妨害其所有權之虞者，得請求防止之，民法第七百六十七條定
      有明文。查本件被告乙○○無權占用上開房屋，詳如前述，原告本於民法第七
      百六十七條規定之所有物返還請求權，請求被告乙○○將系爭房屋遷讓交還予
      原告，自屬有理。又在遷讓前被告每月受有相當租金之不當得利，應返還予原
      告，原告按其持分比例分配，而如附表所示，核算每月租金為一萬四千八百
      二十四元〈計算式：59296÷4=14824，14824÷3=4941，四捨五入〉，從而，
      原告甲○○、丁○○請求被告乙○○自九十一年五月一日起至遷讓高雄市鹽埕
      區○○○路一四四之一號一樓之日止，按月分別給付原告甲○○、丁○○各四
      千九百四十一元，亦屬有理，應予准許。另按當事人主張有利於己之事實者，
      就其事實有舉證之責任；又房屋稅納稅義務人，並非必為房屋所有人，繳納房
      屋稅之收據，亦非即為房屋所有權之證明，民事訴訟法第二百七十七條及最高
      法院四十年台上字第一二六號判例參照，本件原告提出地價稅及房屋稅之繳款
      書證明七十六年以後之上開稅捐均由其自行繳納，被告雖空言抗辯上開稅捐為
      其代為繳納而主張抵銷云云，然而並無法舉證證明之，揆諸前揭法律及判例之
      意旨，被告關於此部分之抗辯亦不可採信，併予敘明。
〈二〉又按民法第八百十八條所定各共有人按其應有部分，對於共有物之全部有使用
      收益之權。係指各共有人得就共有物全部，於無害他共有人之權利限度內，可
      按其應有部分行使用益權而言。故共有人如逾越其應有部分之範圍使用收益時
      ，即係超越其權利範圍而為使用收益，其所受超過利益，要難謂非不當得利，
      最高法院五十五年台上字第一九四九號判例要旨參照。查被告戊○○未經其他
      全體共有人即原告等之同意，於八十七年十二月十六日將高雄市○○○路一四
      四號建物一樓出租予訴外人震旦行營業，租期自八十八年一月一日起至九十三
      年十二月三十一日止，每月租金三萬八千八百八十九元之事實，為雙方所不爭
      執，復有本院九十年度雄簡字第八九八號民事判決確定及房屋租賃契約書各一
      份在卷可稽，堪認實在，足見確有超越其權利範圍而為使用收益，其所受超過
      利益，應為不當得利，依法應按比例返還予其餘共有人。次查被告對於受領訴
      外人震旦行租金之事實固不爭執，惟以震旦行於遷出系爭建物後，九十一年一
      月份至三月份之租金並未繳納，且發出向被告戊○○求償貳拾貳萬貳仟玖佰伍
      拾柒元之存證信函；另系爭建物出租之租賃所得，亦為被告所繳納，此有繳納
      憑證可憑，被告共計繳納壹拾萬捌仟捌佰玖拾貳元，並主張抵銷等語抗辯。原
      告對於被告繳納系爭房屋之租賃所得共計壹拾萬捌仟捌佰玖拾貳元之事實不爭
      執，至於訴外人震旦行以被告戊○○求償貳拾貳萬貳仟玖佰伍拾柒元部分，純
      係因被告戊○○個人與震旦行間因租賃契約所致，要與原告等人本件請求無涉
      ，被告此部份之抗辯亦不足採；其次，被告戊○○抗辯訴外人震旦行尚有三個
      月份之租金未付，核與本院向震旦行函詢所得答覆之情節相符，有該公司九十
      一年九月二十三日九十一年度震通字第０九二三號函在卷足參，被告關於此部
      份之抗辯應可採信，從而，被告戊○○就系爭建物出租所得租金應為壹佰貳拾
      捌萬參仟參佰參拾柒元，〈其計算公式：38,889×33=0000000〉而非原告所主
      張之壹佰肆萬零肆元，扣除前揭租賃所得稅捐壹拾萬捌仟捌佰玖拾貳元，則被
      告所應得之利益共為壹佰壹拾柒萬肆仟肆佰肆拾伍元。又查原告丙○○將其應
      有部分三分之一全部，於八十九年一月七日贈與原告丁○○，並於八十九年二
      月一日辦理所有權移轉登記，有土地及建物謄本可稽，從而，被告戊○○應給
      付原告甲○○三十九萬一千四百八十二元〈0000000÷3=391482〉、原告丙○○十五萬四千二百二十元〈391482×13÷33=154220〉、原告丁○○二十三萬
      七千二百六十二元〈000000-000000=237262〉，原告逾此部份之請求，為無理
      由應予駁回。
〈三〉綜據上述，原告依據不當得利之法律關係，請求被告乙○○應給付原告甲○○
      三十萬七千四百三十一元、給付原告丙○○十七萬一千七百九十六元、給付原
      告丁○○十三萬五千六百三十五元；被告戊○○應給付原告甲○○三十九萬一
      千四百八十二元、原告丙○○十五萬四千二百二十元、原告丁○○二十三萬七
      千二百六十二元及均自迄訴狀送達翌日即九十一年五月十日起至清償日止按年
      息百分之五計算之利息；原告甲○○、丁○○請求被告乙○○自九十一年五月
      一日起至遷讓高雄市鹽埕區○○○路一四四之一號一樓之日止，按月分別給付
      原告甲○○、丁○○各四千九百四十一元為有理由，應予准許。逾此範圍的請
      求則無理由，併予駁回。
〈四〉本件事證已臻明確，雙方其餘主張或陳述，於本件判決結果並無影響，不再一
      一論述。
〈五〉訴訟費用負擔的依據：民事訴訟法第八十五條第一項但書。
中      華      民      國    九十二    年      四      月     十五     日
                              臺灣高雄地方法院民事第二庭
~B法      官  李勝琛
右為正本係照原本作成。
如不服本判決，應於送達後廿日內，向本院提出上訴狀並表明上訴理由，如於本
判決宣示後送達前提起上訴者，應於判決送達後十日內補提上訴理由書（須附繕本）。
中      華      民      國    九十二    年      四      月     十五     日
~B法院書記官  林宜正


司法院資訊處製作；財團法人民間司法改革基金會備份。
